臺灣苗栗地方法院刑事判決　　　　　　　　　　　　　九十一年度訴字第三九號
　　公　訴　人　臺灣苗栗地方法院檢察署檢察官
　　被　　　告　丙○○
　　指定辯護人　本院公設辯護人乙○○
右列被告因強盜案件，經檢察官提起公訴（九十一年度偵字第二二三五號），本院判
決如左：
    主  文
丙○○竊盜，因脫免逮捕，而當場施以強暴，累犯，處有期徒刑伍年拾月。
    事  實
一、丙○○素行不佳，曾有過失致死、違反麻醉藥品管理條例、竊盜、毒品危害防制
    條例等多項前科紀錄，期間內曾於民國（下同）八十九年四月三日，因竊盜案件
    ，經本院判處有期徒刑五月，於八十九年五月三十一日確定；復於八十九年四月
    三日，因毒品危害防制條例案件，經本院判處有期徒刑六月，於八十九年四月二
    十五日判決確定。嗣上開兩案件，於九十年六月八日，由本院定應執行有期徒刑
    十月，已於九十年十二月七日執行完畢。
二、丙○○猶不知悔改，復意圖為自己不法之所有，於九十一年五月二十九日晚上九
    時二十五分許，騎乘一部車牌號碼ＳＣＦ─七五０號輕型機車，至苗栗縣銅鑼鄉
    竹森村一０七號甲○○廠房外之遮雨棚下，徒手竊取甲○○所有空氣壓縮機一台
    ，得手後放置在機車腳踏板上，丙○○因機車無法發動，坐在機車上用雙腳蹬地
    緩慢推動機車準備離開之際，甲○○聞見狗吠聲外出察看，發現丙○○離廠房約
    五公尺正運走上開贓物，甲○○乃以逮捕現行犯之意思，立即從後追逐約二十公
    尺，拉住丙○○機車之後面置物架，使丙○○機車倒下，甲○○再向前一步抓住
    丙○○背部之衣服，詎丙○○為脫免逮捕竟當場施強暴，轉身出手猛推甲○○，
    使甲○○跌倒在地，甲○○因此受有頭部外傷及擦傷、鼻樑挫傷及瘀血、右手前
    臂擦傷血腫、右手腕扭傷、左腳拇趾挫傷（傷害部分未據告訴），甲○○從地上
    爬起來，再追上丙○○，並抓住丙○○胸前，丙○○用手揮開甲○○之手，並打
    到甲○○之頭部，甲○○手被揮開後，又上前抓住丙○○多次，甲○○之胞弟、
    女婿林文鵬等人適時趕到，將丙○○圍住，使丙○○無法再往前逃跑，而苗栗縣
    警察局苗栗分局銅鑼分駐所員警據報後，亦於同日晚上九時四十分許，馳抵現場
    將丙○○予以逮捕，並當場扣得丙○○騎乘機車遮風所用之口罩及手套各一雙。
三、案經苗栗縣警察局苗栗分局報請臺灣苗栗地方法院檢察署檢察官偵查起訴。
    理  由
一、訊據被告丙○○固坦承有於前揭時、地，竊取被害人所有空壓機之事實，惟矢口
    否認有何施強暴之犯行，辯稱：伊沒有動手推被害人，伊站在原地任憑被害人處
    理云云。經查：被告丙○○右開之犯行，業據被害人甲○○於九十一年五月二十
    九日警訊時指訴：「我於九十一年五月二十九日二十一時三十分許，發現苗栗縣
    銅鑼鄉竹森村十二鄰一０七號後方倉庫內之空氣壓縮機一台（噴漆用），遭竊賊
    竊取，並發現竊賊追趕之時，竊賊毆打我，致頭部鼻樑、右手手臂挫傷及手腕受
    傷。」、「（問：現於所內竊賊丙○○˙˙，經你指認是否是竊取你財物及毆打
    你之竊賊？當時竊賊共幾人？）是的。只有他一個人。」、「（問：現場之輕機
    車ＳＣＦ─七五０，是否是竊嫌丙○○用來載運你所遭竊之空氣壓縮機？你是否
    對丙○○提出傷害告訴？）是的。我保留傷害告訴。」等語明確（參見偵查卷第
    十四頁背面）；復於九十一年六月十三日檢察官偵查中指證：「（問：在今年五
    月二十九日晚上，你的空氣壓縮機是否被偷？）是。」、「（問：你的空氣壓縮
    機放在何處？）工廠遮雨棚下，在圍牆內鐵門外，和鋼瓶放在一起。」、「（提
    示，問：是否如卷附照片所示鋼瓶旁的位置？）是。」、「（問：如何發現有人
    偷？）因聽到狗叫，我看見丙○○騎機車進工廠，我從二樓趕下來，空氣壓縮機
    已被他搬上機車上，他的機車剛好發不動，他就坐在機車上跑，然後我就追過去
    在爭奪，他就推我，那時很暗，我就要把東西搶過來就抓他，他就用推的、打的
    ，我就跌倒了。」、「（問：跌倒後何處受傷？）手、腳、鼻子，我是側跌，我
    是往右側跌倒，臉就摔到地上。」、「（問：後來呢？）家裡人下來把他圍起來
    ，之後警察就到了。」、「（問：你是自己跌倒或被他推倒？）被他推倒，因我
    有拉他，他有反抗。」等語明確（參見偵查卷第三十五頁背面、第三十六頁、第
    三十七頁）；再於九十一年十二月三日到院證述：「（問：本件如何發現被告竊
    盜？）因被告機車聲音很大，跑到我們工廠，狗在叫，我出去看時，他載東西走
    ，機車適用兩腳在蹬，工廠前面是下坡，我追過去，要拉他下來。」、「（問：
    之前看過被告？）不認識。」、「（問：在他機車上面看到什麼？）空氣壓縮機
    。」、「（問﹔壓縮機做何用？）噴漆。」、「（問：你過去拉住被告，拉住被
    告後情形？）我先拉住機車。」、「（問：拉住機車哪裡？）機車最後端的置物
    架。」、「（問：拉住後？）機車倒下，被告推我。」、「提示˙˙˙驗傷單，
    問：當天受傷的情形是否這樣？）是。」、「（問：頭部外傷、擦傷、鼻樑挫傷
    及瘀血，如何來？）他推我跌倒。」、「˙˙˙他有跟我在扭打。」、「（問：
    他有跟你扭打，何意？）因他東西我們搶下來，他想要逃掉，我們要抓他，那時
    是我先下去，搶東西過來，他開始要跑掉，我把他拉住。」、「（問：拉住哪裡
    ？）後面背部衣服。他反過來，用手推過來。」、「（問：如何推？）他用兩手
    推我身體。」、「（問：推了之後，你如何？）我跌倒，我馬上爬起來追他。」
    、「（問：如何跌倒？）我拉著，他一推，因我腳沒有穿鞋子，還在跑動，我腳
    絆倒，我就這樣下去。」、「（問：跌倒如何跌？）沒有印象，我只記得拉住他
    ，一直跑，他轉身推我一下，我就跌倒，如何跌倒，不記得。」、「（問：身體
    有無轉動？）當時什麼姿勢，已經忘記了。」、「（問：你跌倒時，頭有朝地？
    ）沒有印象。」、「（問：你有馬上站起來？）是。」、「（問：你馬上站起來
    ，做什麼事？）抓被告。」、「（問：你一倒地時，他有繼續跑？）有。」、「
    （問：你起身後，再上前追？）有。」、「（問：有無追到？）有，那時我女婿
    就下來了。」、「（問：追到後，發生什麼事情？）在扭打。」、「（問：是否
    可以說明從追到到扭打詳細情形？）我起來，把他抓起來，我快追到他，他就反
    身，我從正面抓他胸前，他用手一直擋。」、「（問：所謂一直擋，何意？）因
    我手抓到他胸前，他手一直揮，要把我推開。」、「（問：他一直揮，大概多久
    ？）算不清，他在揮時，我有時手會放掉，我又會上前抓他。」、「（問：你手
    放掉，又上去抓，次數？）有十來次。」、「（問：後來？）我女婿、我弟弟下
    來，他比較乖，沒有掙扎。」、「（問：你頭部、鼻樑挫傷及瘀血的傷，情形？
    ）頭部是左邊前額的傷，有流血。兩眼中間的鼻樑也有流血。」、「（問：鼻樑
    流多少血？）不多，像刮傷流血、破皮。」、「（問：總共跌倒幾次？）一次。
    」、「（問：被告推你跌倒，是否推你正面？）他推很多把，只有第一次我跌倒
    ，其他時候，我沒有跌倒。」、「（問：第一次推你的時候，他轉身，他是否正
    面推你的正面？）對。」、「（問：你跌倒時，四周有無物品？）沒有。」、「
    （問：你第一眼發現被告時，距離？）五十公尺。」、「（問：你發現被告，跟
    廠房，距離？）他距離我廠房五公尺。我追上他時，他距離廠房二十公尺。」、
    「（問：第二次推你時，有無打到你？）有，因他手往上揮，一定會打到頭部這
    邊。」、「（問：所謂一定打到，是你的猜測？）不是猜測，是一定。那時在扭
    打，不知如何受傷。」、「（問：你聽到機車聲，還有狗聲，為何出去看？）我
    以為我朋友來找我，出去看，結果走到一半，就看被告用機車載著東西壓縮機出
    來。」等語明確（參見本院九十一年十二月三日審判筆錄）。證人即被害人之女
    婿林文鵬於九十一年五月三十日警訊時亦證述：「二十九日晚我是從台北回銅鑼
    竹森村一０七號我岳父家中，屋主甲○○是我岳父。」、「（問：於九十一年五
    月二十九日晚二十一時三十分，你在何處？發生何事？）當時我在岳父家中三樓
    ，約二十一時二十幾分時，我聽到樓下工廠有機車聲音，及樓下養的狗在叫，我
    就在三樓往下看，就看到我岳父甲○○追一男子，那時我也往樓下跑出去，就看
    到我岳父拉著竊嫌不讓他走，但那竊嫌卻用拳頭打我岳父，他鼻子的傷就是這樣
    來的，然後竊嫌並推我岳父，我岳父跌倒，致右手手臂挫傷及手腕受傷，那時候
    我及我阿公、叔叔都把竊嫌圍住，警方於二十一時四十分許左右到達並帶走。」
    、「（問：竊嫌有無竊走財物？）有，是空壓機一台。」、「（問：你們是在離
    失竊地點多遠圍住竊嫌？）約離五十公尺左右。」、「（問：竊嫌有無使用兇器
    攻擊？）沒有，他是用拳頭攻擊我岳父。」等語明確（參見偵查卷第三十頁背面
    、第三十一頁）。從被害人甲○○及證人林文鵬上開證詞以觀，顯然被告丙○○
    為脫免逮捕，當場有對被害人甲○○施以強暴之行為無訛。此外，復有大千醫院
    丙種診斷證明書乙紙、被害人領回空氣壓縮機所出具之贓物認領保管單乙紙、失
    竊地點等照片共六幀、警員報告書影本一紙在卷足憑，並有被告丙○○所有之口
    罩及手套各一雙扣案足資佐證，是被告丙○○前開辯解，顯為事後卸責之詞，委
    不足採。事證明確，被告丙○○之犯行，洵堪認定。
二、按「刑法第三百二十九條所謂當場，固不以實施竊盜或搶奪者尚未離去現場為限
    ，即已離盜所而尚在他人跟蹤追躡中，仍不失為當場，原判決認定上訴人係在告
    訴人追躡中，為告訴人追及，為脫免逮捕，與告訴人扭打，為當場施強暴，係犯
    準強盜罪，適用法則自無違誤。」（最高法院八十六年度台上字第三二八０號判
    決要旨足資參照）。本案被告丙○○竊盜得手後，因機車無法發動，坐在機車上
    用雙腳蹬地緩慢推動機車準備離開之際，為被害人甲○○聞聲出外察看，發現被
    告丙○○只離廠房約五公尺，立即以逮捕現行犯之意思，從後追躡約二十公尺，
    抓住被告丙○○，詎被告丙○○為脫免逮捕，竟當場施強暴，反身出手猛推被害
    人甲○○，使甲○○跌倒受傷，被害人甲○○從地上爬起來，再追上抓住被告丙
    ○○，被告丙○○用手揮開，並打到被告甲○○頭部，已為被害人甲○○證述甚
    詳，顯然被告丙○○尚在被害人追躡跟蹤之中，揆諸上開最高法院判決要旨，其
    施強暴之地點，仍不失為現場，並非離開盜所中途被撞見之情形所可比擬，故本
    院公設辯護人為被告辯護稱：被告丙○○施強暴地點不符準強盜罪之「當場」云
    云，並不足採。
三、本案被告丙○○竊盜得手後，在被害人之跟蹤追躡中，因脫免逮捕，而當場施以
    強暴，使被害人受傷，核其所為，係犯刑法第三百二十九條之準強盜罪，應依同
    法第三百二十八條第一項規定之刑度處罰。次查，被告丙○○曾於八十九年四月
    三日，因竊盜案件，經本院判處有期徒刑五月，於八十九年五月三十一日確定；
    復於八十九年四月三日，因毒品危害防制條例案件，經本院判處有期徒刑六月，
    於八十九年四月二十五日判決確定；嗣上開兩案件，於九十年六月八日，由本院
    定應執行有期徒刑十月，已於九十年十二月七日執行完畢，有台灣苗栗地方法院
    檢察署刑案資料查註紀錄表、台灣高等法院被告全國前案紀錄表、台灣高等法院
    檢察署刑案紀錄簡覆表在卷足憑，五年內再犯本件有期徒刑以上刑之罪，為累犯
    ，應依刑法第四十七條之規定加重其刑。爰審酌被告丙○○曾有過失致死、違反
    麻醉藥品管理條例、竊盜、毒品危害防制條例等多項前科紀錄，有上開前科表在
    卷足參，足見其人素行不佳，不知悔改，再犯本罪，已破壞當地社會治安，雖被
    害人遭竊之贓物已被追回，然亦同時因被告之強暴行為受傷，惡性非輕，及被告
    犯後未能全部坦白承認等一切情狀，本院並參酌檢察官之具體求刑，量處被告丙
    ○○如主文所示之刑，以資懲儆。
四、至扣案之口罩及手套各一雙，係被告丙○○平日騎乘機車所用遮風之物，已據被
    告丙○○供述甚明，並無證據證明上開之物品，係專供被告丙○○犯罪所用，本
    院自不另為沒收之諭知，附此敘明。
據上論斷，應依刑事訴訟法第二百九十九條第一項前段，刑法第三百二十九條、第三
百二十八條第一項、第四十七條，判決如主文。
本案經檢察官洪清秀到庭執行職務。
中      華      民      國      九十一      年    十二    月    十七    日
                                    臺灣苗栗地方法院刑事第一庭
                                            法  官  柳  章  峰
右正本證明與原本無異。
如不服本判決，應於判決送達後十日內向本院提出上訴狀( 應附繕本 )。
                                            書記官  歐  明  秀
中      華      民      國      九十一      年    十二    月    十七    日
刑法第三百二十八條第一項：
 (普通強盜罪)
意圖為自己或第三人不法之所有，以強暴、脅迫、藥劑、催眠術或他法，至使不能抗
拒，而取他人之物或使其交付者，為強盜罪，處五年以上有期徒刑。
刑法第三百二十九條：
 (準強盜罪)
竊盜或搶奪，因防護贓物、脫免逮捕或湮滅罪證，而當場施以強暴脅迫者，以強盜論
。
